【裁判字號】    99,抗,1304
【裁判日期】    991213
【裁判案由】    聲請撤銷緩刑
【裁判全文】
臺灣高等法院刑事裁定                  99年度抗字第1304號
抗  告  人
即 聲請 人  臺灣桃園地方法院檢察署檢察官
受  刑  人  Ａ（真實姓名年籍資料詳卷）
上列抗告人因聲請撤銷緩刑案件，不服臺灣桃園地方法院中華民
國99年10月8日裁定（99年度撤緩字第231號），提起抗告，本院
裁定如下：
    主  文
抗告駁回。
    理  由 
一、原裁定意旨略以：本件受刑人Ａ因犯營利姦淫猥褻罪案件，
    經原審以97年度訴字第782號刑事判決判處有期徒刑2年，緩
    刑 5年，緩刑期內付保護管束，並於民國98年11月30日確定
    後，又臺灣桃園地方法院檢察署檢察官為執行保護管束，雖
    自99年 2月間起接連數度傳喚、拘提受刑人Ａ至檢察署執行
    科報到未果，核該傳喚及拘提之地址，分別為桃園縣平鎮市
    ○○路86巷27弄11號、桃園縣桃園市○○街94號、桃園縣桃
    園市○○街36之1號、桃園縣桃園市○○路208巷17號等處，
    惟經原審向桃園縣政府社會處查詢結果，受刑人Ａ現居住於
    桃園縣桃園市○○○街114 號，且受刑人Ａ為輕度智能障礙
    者，屬弱勢家庭，謀生不易，其固因經濟狀況欠佳致有居所
    不定之情，然尚難遽此逕論受刑人有意違反保護管束規定且
    情節重大，允宜由聲請人聯絡員警及社工促受刑人到案執行
    。本件撤銷緩刑宣告之聲請，尚難准許，應予駁回等語。
二、抗告意旨略以：受刑人Ａ經多次合法傳喚均未到案接受保護
    管束，復經臺灣桃園地方法院檢察署電話聯繫轄區派出所聯
    絡受刑人，經函覆受刑人Ａ已搬離桃園市址，且經囑警拘提
    執行保護管束亦未果，且受刑人Ａ所使用之行動電話門號亦
    為空號，是未具強制力之社工是否能帶同受刑人前往接受保
    護管束，實有疑慮。況受刑人Ａ雖為輕度智能障礙，然為求
    糊口，意圖營利將其幼女 B女（真實姓名年籍詳卷）媒介並
    容留與鄭榮元從事猥褻行為，依其偵審狀況能獨立陳述及行
    動之狀況判斷，並非欠缺一般生活能力，尚難遽難認受刑人
    Ａ對保護管束未到之法律效果不暸解。故原裁定認受刑人Ａ
    為輕度智障者，而增加法律送達等相關民事訴訟第 138條規
    定所無之限制，要求聯絡員警及社工促受刑人到案執行，惟
    受刑人Ａ並未陳報送達地址變更，無法促請為之。倘因受刑
    人Ａ具有輕度智障，即認寄存送達及拘提未生法定效力，將
    使受刑人Ａ可藉由拒不前往領取執行傳票，而推諉報到執行
    保護管束義務，執行機關亦無他法通知受刑人Ａ到案執行保
    護管束，而難維持原判決緩刑條件宣告之公信及兼顧被害人
    利益之保護。則原審前開認定似有未當，請將原裁定撤銷，
    更為妥當之裁定云云。
三、按保安處分執行法第74條之2第2款及第74條之3第1項規定：
    受保護管束人在保護管束期間內，應遵守左列事項：(二)、服
    從檢察官及執行保護管束者之命令。受保護管束人違反前條
    各款情形之一，情節重大者，檢察官得聲請撤銷保護管束或
    緩刑之宣告。次按，緩刑制度設計之本旨，除可避免執行短
    期自由刑之流弊外，主要目的係在獎勵初犯、偶發犯或惡性
    較輕者使其改過遷善，如經宣告緩刑後，若有具體事證足認
    受宣告者並不因此有改過遷善之意，即不宜給予緩刑之寬典
    ，乃另有撤銷緩刑宣告制度。上開保安處分執行法第74條之
    2第2款及第74條之3第1項雖規定得撤銷其宣告，惟該法條採
    用裁量撤銷主義，賦與法院撤銷與否之權限，特於第1項規
    定實質要件「情節重大」，供作審認之標準。據此，上揭「
    得」撤銷緩刑之情形，法官應依職權本於合目的性之裁量，
    妥適審酌受判決人於緩刑期間內違反應遵守事項之情節是否
    重大，是否已難收其預期之效果，而確有執行刑罰之必要，
    此與刑法第75條第1項所定2款情事，有一具備，即毋庸再行
    審酌其他情狀，應逕予撤銷緩刑者不同。經查：
  (一)受刑人Ａ前因犯營利姦淫猥褻案件，經原審以97年度訴字第
    782號刑事判決判處有期徒刑 2年，緩刑5年，緩刑期間內付
    保護管束，並於98年11月30日確定等事實，有上開判決書及
    本院被告前案紀錄表在卷可憑。而原法院於判決後，查詢確
    認受刑人Ａ之居住於「桃園縣平鎮市○○路86巷27弄11號、
    桃園縣桃園市○○街94號、桃園縣桃園市○○街36之1 號」
    等處，故以上開地址對受刑人Ａ寄送判決書，經合法送達，
    於98年11月30日判決確定。嗣原法院將本案送由臺灣桃園地
    方法院檢察署執行後，該署雖對受刑人Ａ上開地址及增加「
    桃園縣桃園市○○路208 巷17號」為地址，通知受刑人Ａ應
    於99年2月2日上午10時及99年3月2日上午10時到場執行，惟
    受刑人Ａ均未到庭，有該署送達證書 8紙在卷可稽。該署檢
    察官即對受刑人Ａ上開地址執行拘提，警方多次到場拘提受
    刑人Ａ結果，均因受刑人Ａ已不知去向而拘提未獲，有桃園
    縣警察局平鎮分局99年 8月31日及同局桃園分局99年9月8日
    所附之拘票、拘提報告書等件在卷可稽。
  (二)惟抗告人向原法院聲請撤銷緩刑，遭原法院駁回後，於99年
    10月21日提起抗告前之99年10月 5日，受刑人Ａ已將住所遷
    移至桃園縣桃園市○○○街 114號，有遷徒資料查詢結果附
    卷可考，且經本院向桃園縣政府社會處查詢結果，上址為受
    刑人Ａ辦理身心障礙手冊所留存資料，亦有公務電話紀錄附
    卷可稽，然抗告人從未對上址為傳喚、拘提，亦未對該址查
    訪是否為受刑人Ａ實際居住地，自難認受刑人Ａ有故意違反
    檢察官之命令。又受刑人Ａ係輕度智能障礙者，是否確已領
    取執行傳票或瞭解對保護管束未到之法律效果，仍屬可疑。
  (三)又撤銷緩刑之宣告，攸關受刑人是否應受執行刑罰，涉及人
    身自由之保障，應給予受刑人適當之機會，以免遭惹不近人
    情或刑罰過苛之譏。而本件檢察官並未向受刑人Ａ之最新住
    所為送達，亦未透過社工或警察之協助，使受刑人Ａ得以領
    取執行傳票及瞭解對保護管束未到之法律效果。故本件受刑
    人Ａ是否確實有收到執行傳票，是否違反應服從檢察官之命
    令且情節重大，顯有疑義，檢察官隨即為本件之聲請，對受
    刑人Ａ人身自由之保障，難免不週，實有失法院原宣告緩刑
    之旨。是本件檢察官聲請撤銷受刑人Ａ之緩刑宣告，於法未
    合。原裁定所為駁回抗告聲請之裁定，核無違誤。抗告意旨
    ，仍執陳詞，指摘原裁定不當，求予撤銷更為裁定，為無理
    由。
據上論結，應依刑事訴訟法第412條，裁定如主文。
中    華    民    國    99    年  12      月    13    日
                  刑事第七庭  審判長法  官  趙功恆
                                    法  官  楊智勝
                                    法  官  游紅桃
以上正本證明與原本無異。
不得再抗告。
                                    書記官  戴伯勳
中    華    民    國    99    年    12    月    13    日

司法院資訊處製作；財團法人民間司法改革基金會備份。
